臺灣臺中地方法院刑事判決　　　　　　　　　　　　九十二年度訴字第二八九號
　　公　訴　人　臺灣臺中地方法院檢察署檢察官
　　被　　　告　辛○○
　　指定辯護人　本院公設辯護人卯○○
　　被　　　告　未○○
　　選任辯護人　葉玲秀
　　　　　　　　楊玉珍
　　被　　　告　戊○○原名邱.
　　選任辯護人　洪煌村律師
　　　　　　　　羅淑菁
　　　　　　　　張柏山
　　被　　　告　庚○○
　　　　　　　　玄○○
右列被告等因偽造有價證券等案件，經檢察官提起公訴（九十一年度偵字第一六三七
、一七七九、二三０五號、九十一年度偵緝字第四０號、九十二年度偵字第七六三二
號），本院判決如左：
    主  文
庚○○未指定犯人，而向該管公務員誣告犯罪，處拘役貳拾日，如易科罰金，以佰
元折算壹日。
辛○○無罪。
戊○○被訴侵占如附表肆所示支票之遺失物部分免訴，其餘被訴部分無罪。
未○○部分，管轄錯誤，移送於臺灣彰化地方法院。
玄○○部分，管轄錯誤，移送於臺灣屏東地方法院。
    犯罪事實
一、庚○○明知其所簽發之支票一張（付款人為亞太商業銀行沙鹿分行，票據號碼為
    ＡＣ0000000號，發票日為民國（下同）九十年七月三十一日，票面金額
    新臺幣十萬元），業於九十年六月中旬某日，在臺中市○○街一０九號亞芳茶行
    交付戊○○持向金主調借現金，並未遺失，竟於同年七月二十五日，前往亞太商
    業銀行沙鹿分行申報遺失，並填具遺失票據申報書辦理掛失止付，而由臺中市票
    據交換所將其中一份申報書轉交管轄之臺中市警察局協助偵查侵占遺失物罪嫌，
    未指定犯人，而向該管公務員誣告犯罪。嗣戊○○將該張支票轉交天○○調借現
    金，天○○將之存入其設於臺中市第五信用合作社四民分社帳號00－0000
    00－0號帳戶中提示付款，因已掛失止付，而遭退票，始為臺中市票據交換所
    發現，而報警查獲上情。庚○○於警詢、偵查中及本院審判時坦承並未遺失上開
    支票，而自白其犯罪。
二、案經臺中市警察局第五分局報告臺灣臺中地方法院檢察署檢察官偵查起訴。
    理  由
甲、被告庚○○部分：
一、右揭犯罪事實，業據被告庚○○於警詢、偵查中及本院審理時迭次坦承不諱，且
    有遺失票據申報書、臺中市票據交換所退票理由單、上開支票影本、掛失止付票
    據提示人資料查報表及法務部調查局九十三年六月調科貳字第０九三００二二四
    七一０號鑑定通知書一份在卷足稽，被告自白核與事實相符，足堪採信；本件事
    證明確，被告犯行洵堪認定。
二、按刑法第一百七十二條之規定，並不專在獎勵犯罪人之悛悔，而要在引起偵查或
    審判機關之易於發見真實，以免被誣告人終於受誣，故不論該被告之自白在審判
    前或審判中，自動或被動，簡單或詳細，一次或二次以上，並其自白後有無翻異
    ，苟其自白在所誣告之案件裁判確定以前，即應依該條減免其刑，此觀諸最高法
    院三十一年上字第三四五號判例意旨自明；本件被告明知其所交付戊○○之上開
    支票並未遺失，竟以遺失為由，填寫遺失票據申報書辦理掛失止付，致票據交換
    所函請該管轄區警局協助偵查侵占遺失物罪嫌，未指定犯人，而向該管公務員誣
    告犯罪，核其所為，係犯刑法第一百七十一條第一項之罪。又被告於其所誣告之
    案件裁判確定前自白犯行，依前揭判例意旨所示，應依刑法第一百七十二條之規
    定減輕其刑。爰審酌被告犯罪之動機、目的、手段、所生危害及犯罪後坦承犯行
    態度良好等一切情狀，量處如主文所示之刑，並諭知易科罰金之折算標準。
乙、被告辛○○與被告戊○○被訴共同偽造有價證券、行使偽造私文書及詐欺取財部
    分（均無罪）：
一、公訴意旨（即起訴書犯罪事實欄一、一至一、三部分）略以：(一)被告戊○○、辛○○意圖為自己不法之所有及供行使之用，並基於概括之犯意，由戊○○及辛○○共同偽造附表一支票之發票人之署名偽造支票，並偽造附表一支票之背書人之
    署名，再由戊○○於九十年七月二十五日持三張，每張各十萬元，每張均由辛○○背書之偽造支票（如附表一編號一至十九號所示十九張偽造支票中之三張計三
    十萬元，由於被害人天○○當初沒有登記，故到底是哪三張在七月二十五日收受
    ，未能肯定），在臺中市第五信用合作社四民分社門口向被害人天○○調取同額
    現金，經被害人天○○向往來銀行即臺中市第五信用合作社四民分社照會，該三
    張支票之發票人、銀行帳戶及支票均無問題，被害人天○○始交付扣掉利息之現
    金給戊○○，並收受其交付之偽造支票。嗣被害人天○○於九十年七月二十七日
    下午一時許，持前開支票向臺中市第五信用合作社四民分社提示，始經該分社人
    員告知上開支票係屬偽造支票，始知受騙。(二)戊○○、辛○○基於同上之概括犯
    意，續於詐得上開三十萬元得手後之翌日即九十年七月二十六日，兩人夥同共持
    偽造之十六張，每張各十萬元，每張均由辛○○背書之偽造支票（如附表一編號
    一至十九號所示十九張偽造支票中之十六張，由於被害人天○○當初沒有登記，
    故到底是哪十六張在七月二十六日收受，未能肯定），在臺中市第五信用合作社
    四民分社門口向被害人天○○調取同額現金計一百六十萬元，經被害人天○○向
    往來銀行即臺中市第五信用合作社四民分社照會，該十六張支票之發票人、銀行
    帳戶及支票均無問題，被害人天○○始交付扣掉利息之現金給戊○○、辛○○，
    並收受渠等交付之偽造支票。嗣被害人天○○於九十年七月二十七日下午一時許
    ，持前開支票向臺中市第五信用合作社四民分社提示，始經該分社人員告知上開
    支票係屬偽造支票，始知受騙。(三)被告戊○○、辛○○明知所交付調現之支票係
    屬偽造，於持票人提示後會被查出，竟基於同上之概括犯意，搶在被害人天○○
    提示（即持交銀行代收）前即九十年七月二十七日中午，由被告戊○○在臺灣臺
    中地方法院停車場再持六張，每張各十萬元，均有戊○○、辛○○背書之偽造支
    票（如附表一編號二十至二十五號所示支票）向被害人天○○又調現六十萬元，
    經被害人天○○向往來銀行即臺中市第五信用合作社四民分社查詢、照會，該三
    張支票之發票人、銀行帳戶及支票均無問題，被害人天○○始交付扣掉利息之現
    金給被告戊○○並收受其交付之偽造支票。嗣被害人天○○於當天即九十年七月
    二十七日下午一時許，持前開支票向臺中市第五信用合作社四民分社提示，始經
    該分社人員告知前述收受之十九張支票連同此次之六張支票均為偽造之支票，被
    害人天○○始知受騙。（前揭十九張支票正面有蓋臺中市第五信用合作社四民分
    社圓戳章，後面六張支票沒有蓋，此因合作社發現是偽造支票後即拒收）。因認
    被告戊○○與被告辛○○共同涉犯刑法第二百零一條第一項之意圖供行使之用而
    偽造有價證券罪嫌、同法第二百十六條之行使第二百十條之文書罪嫌及同法第三
    百三十九條第一項之詐欺取財罪嫌等語。
二、按犯罪事實應依證據認定之，無證據不得認定犯罪事實；又不能證明被告犯罪或
    其行為不罰者，應諭知無罪之判決，刑事訴訟法第一百五十四條第二項、第三百
    零一條第一項分別定有明文。又認定不利於被告之事實，須依積極證據，苟積極
    證據不足為不利於被告事實之認定時，即應為有利於被告之認定，更不必有何有
    利之證據；且認定犯罪事實所憑之證據，雖不以直接證據為限，間接證據亦包括
    在內，然而無論直接或間接證據，其為訴訟上之證明，須於通常一般之人均不致
    有所懷疑，而得確信為真實之程度者，始得據為有罪之認定；至告訴人之告訴，
    係以使被告受刑事訴追為目的，是其陳述是否與事實相符，仍應調查其他證據以
    資審認，始得為被告不利之認定；而刑法第三百三十九條第一項詐欺罪之成立，
    以意圖為自己或第三人不法所有，以詐術使人將本人或第三人之物交付為要件，
    所謂以詐術使人交付，必須被詐欺人因其詐術而陷於錯誤，若其所用方法，不能
    認為詐術，亦不致使人陷於錯誤，即不構成該罪；又行使偽造有價證券罪或意圖
    供行使而收集罪，均須以明知有價證券係偽造，而故意行使或供行使而收集為構
    成要件之一，而明知偽造有價證券之事實，應依證據認定之，自不能以推測或擬
    制之方法，以為科刑判決之基礎；刑法第二百零一條第二項前段之行使偽造有價
    證券罪，係指行為人將偽造之有價證券，作為真正有效之有價證券，向不知情之
    人行使，使之誤信為真正之有價證券予收受者而言；刑法第二百零一條第二項之
    行使偽造有價證券罪，以明知係偽造之有價證券而故意行使為成立要件，如不知
    該有價證券係屬偽造，縱有行使亦屬無故意之行為，應不為罪；最高法院三十年
    上字第八一六號、四十年臺上字第八六號、五十二年臺上字第一三００號、四十
    六年臺上字第二六０號著有判例，七十年度臺上字第四一九九號、七十七年度台
    上字第二九五號、七十五年度臺上字第三五八八號著有判決闡釋甚明。
三、本件公訴人指訴被告戊○○及被告辛○○二人共同涉有右揭罪嫌，係以如附表一
    所示二十五紙支票經各該付款銀行鑑定結果確認係屬偽造，且經被害人天○○指
    述及證人Ａ○○到庭證述屬實，該二十五紙支票正面發票人有蓋章及簽名加蓋章
    者，應係被告戊○○及被告辛○○所偽造，而支票背面有「莊瑞美」、「梁麗芬
    」、「許育民」、「蘇育民」、「游上興」（公訴人誤載為「游上？」）、「呂
    旭栩」、「Ａ○○」等之背書，應亦係渠二人所偽造無疑，上開支票每張均有被
    告辛○○背書，被告辛○○只有在九十年七月二十六日夥同被告戊○○向被害人
    天○○調現，但被告辛○○既於上開二十五紙偽造支票上均有背書，顯然係與被
    告戊○○有互相利用他人犯罪結果資為己用之共犯關係，因認渠二人就此部分犯
    罪事實應可認定係共犯，為其主要論據。惟訊據被告戊○○、被告辛○○二人固
均坦承有於上開支票背書，並持交被害人天○○調借現金，惟均堅詞否認有偽造
    有價證券、行使偽造私文書及詐欺取財之犯行，被告戊○○辯稱：該二十五紙支
    票係來自被告辛○○，伊除在票背背書外，支票上其他字跡均非伊所填寫，且伊
    亦無偽造或行使系爭二十五紙偽造支票之動機及目的，因被害人天○○均會找伊
    負責等語；另被告辛○○則辯稱：該二十五紙支票是被告戊○○拿過來要伊幫忙
    背書，伊因之前曾向天○○以支票調現過，信用還正常，伊為了提昇自己的信用
    ，所以答應幫忙背書，但伊並不知道該二十五紙支票均係偽造的等語。
四、經查：
（一）如附表一所示二十五紙支票均係偽造之票據，業經各該付款銀行鑑定屬實，有
      第七商業銀行九十年十一月二十日七營業字第八八二三號函（詳九十一年度偵
      字第一七七九號偵查卷第四十七頁；指如附表一編號十三至十五所示發票人為
      Ｂ○○之偽造支票三紙）、合作金庫公園分行九十年十一月二十日（九０）合
      金公園字第六七八號函（詳九十一年度偵字第一七七九號偵查卷第五十頁之臺
      中市警察局九十年十一月二十三日中市警刑字第七二六０二號函覆內容；指如
      附表一編號十六至十八所示發票人為午○○之偽造支票三紙）、合作金庫銀行
      建成分行九十年十一月二十日合金建成字第二六號函（詳九十一年度偵字第一
      七七九號偵查卷第五十二頁；指如附表一編號十九所示發票人為宇○○之偽造
      支票一紙）、華僑商業銀行豐原分行九十年十一月十九日（九０）僑銀豐字第
      二九二號函（詳九十一年度偵字第一七七九號偵查卷第五十五頁；指如附表一
      編號二十至二十二所示發票人為寅○○之偽造支票三紙）、第七商業銀行九十
      年十一月十五日七水湳字第八八六一號函（詳九十一年度偵字第一七七九號偵
      查卷第五十六頁；指如附表一編號十至十一所示發票人為甲○○之偽造支票三
      紙）、臺中商業銀行四民分行九十年十一月十六日中四民字第三０四號函（詳
      九十一年度偵字第一七七九號偵查卷第五十八頁；指如附表一編號一至三所示
      發票人為瑞韋股份有限公司之偽造支票三紙）、苗栗縣卓蘭鎮農會九十年十一
      月二十一日（九０）卓蘭鎮農信字第一三０二號函（詳九十一年度偵字第一七
      七九號偵查卷第六十頁；指如附表一編號七至九所示發票人為亥○○之偽造支
      票三紙）、新竹國際商業銀行卓蘭分行九十年十一月二十二日卓蘭字第一三０
      ０之一號函（詳九十一年度偵字第一七七九號偵查卷第六十二頁；指如附表一
      編號四至六所示發票人為癸○○之偽造支票三紙）及彰化銀行彰化分行九十年
      十一月二十一日彰彰字第三二七一號函（詳九十一年度偵字第一七七九號偵查
      卷第六十四頁；指如附表一編號二十三至二十五所示發票人為子○○之偽造支
      票三紙）等文件在卷足考，是如附表一所示二十五紙支票係屬偽造乙節，固堪
      認定。茲所應審究者，乃被告戊○○與被告辛○○二人是否偽造之人，又倘非
      渠二人所偽造，則渠二人是否明知為偽造之支票而行使。
（二）查公訴人雖認前開二十五紙偽造支票之支票正面發票人簽名、蓋章及背面除被
      告戊○○、辛○○二人外之背書簽名，均係被告戊○○與被告辛○○二人所偽
      造，然依該二十五紙偽造支票正面簽名之筆跡，其起筆、收筆、連筆、筆力、
      筆速、筆序等筆劃細部特徵，均與被告戊○○及被告辛○○二人於票背所書寫
      其個人名字之字跡不相同亦不相近似，另觀各該字跡所使用之原子筆或鋼珠筆
      ，亦明顯不同，若該正面發票人之簽名或背面除被告戊○○、辛○○二人外之
      背書簽名均係被告戊○○或被告辛○○所為，則渠等應無可能在偽造時再另以
      其他不同之原子筆或鋼珠筆書寫，是可得認定者乃該二十五紙偽造支票之支票
      正面發票人簽名及背面除被告戊○○、辛○○二人外之背書簽名，應均非被告
      戊○○或被告辛○○二人所為；是除有積極證據足資證明被告戊○○與被告辛○○二人與偽造上開筆跡或偽簽發該二十五紙偽造支票之人間，有共同之犯意
      聯絡，而由另外之人分擔偽造之犯行外，實尚難以該二十五紙偽造支票係被告
      戊○○與被告辛○○二人在支票背面背書後持交告訴人天○○調現，即謂係渠
      二人所共同偽造。
（三）又查，被告戊○○雖辯稱該二十五紙偽造支票係被告辛○○所交付予其背書後
      ，持交告訴人天○○調現等語，惟訊據被告辛○○則辯稱該二十五紙偽造支票
      係被告戊○○持交告訴人天○○調現前，要伊在支票背面背書，伊為要增加告
      訴人天○○對伊之信賴程度，提高自己之信用，始同意幫忙背書等語，依證人
      即該二十五紙偽造支票之部分發票人丙○○、癸○○、亥○○、午○○、宇○○、寅○○、子○○等人於九十三年七月二十七日本院審理時，均到庭證稱渠
      等並不認識被告辛○○，也未見過被告辛○○等語，而證人丙○○另證稱伊曾
      在實億有限公司何國財處見過被告戊○○，而何國財曾向伊借用過支票等語，
      且如附表一編號四、六所示發票人癸○○之偽造支票，確有真正之支票經提示
      兌現，而該真正支票之票背均有被告戊○○之背書簽名，此有新竹國際商業銀
      行卓蘭分行九十三年八月十二日竹商銀卓字第二二一之一號函所附支票號碼Ａ
      Ａ0000000、ＡＡ0000000號二紙支票正、反面影本在卷可參（
      詳本院函查卷第二七七頁），另告訴人天○○於九十三年七月二十七日本院審
      理時到庭證稱：伊拿偽造支票向被告戊○○質問時，當時被告戊○○有回答支
      票是某一個人拿給他的，他一直唸一個人的名字，而那個人的名字伊沒有聽過
      等語，顯見被告戊○○上開辯稱該二十五紙偽造支票係被告辛○○交付予伊云
      云，應不可採。另查，被告辛○○前涉嫌常業重利案件為警查獲時（即臺灣桃
      園地方法院檢察署九十年度偵字第二五九０號偵查卷），曾遭警查扣被告辛○○自他人處所購得之宇○○失竊之與如附表一編號十九號所示偽造支票相同帳
      號之支票本一本，經本院調取該扣案之支票本後抽取其中一張支票號碼ＤＡ三
      六三四九五號空白支票函請付款銀行合作金庫銀行建成分行鑑定結果，認係屬
      真正之支票，有該分行九十三年十二月一日合金建成字第０九三０００六０二
      七號函（附於本院卷(二)第五二八頁）在卷足稽，則倘被告辛○○係該紙偽造支
      票之提供人，則被告辛○○本身既已有真正之支票可供簽發使用，何需大費周
      章另行製造假的支票後，再行偽簽，由此益徵被告辛○○上開辯詞尚可採信。
（四）再查，按被告否認犯罪事實所持之辯解，縱屬不能成立，仍非有積極證據足以
      證明其犯罪行為，不能遽為有罪之認定（最高法院三十年上字第四八二號、第
      一八三一號判例參照）。被告戊○○上開辯稱該二十五紙偽造支票係被告辛○○所交付等語，雖無足採，然公訴人據以為證者，即告訴人天○○之指述，僅
      能證明被告戊○○與被告辛○○曾持該二十五紙偽造支票向其調現，而證人Ａ
      ○○之證述，亦僅能證明如附表一編號二十三至二十五號所示之三紙偽造支票
      票背之「Ａ○○」背書並非其本人所為，均無其他確切證據證明被告戊○○與
      被告辛○○二人明知如附表一所示二十五紙偽造支票係偽造之有價證券而故意
      行使，用以詐騙告訴人天○○調現得財；又告訴人天○○與被告戊○○二人間
      資金往來已久，且金額鉅大，告訴人天○○復證述其係信賴被告戊○○始同意
      由被告戊○○背書後調借現金予票主，且於系爭二十五紙支票經證實為偽造後
      ，告訴人天○○亦還繼續讓被告戊○○以支票向其調現，則以被告戊○○在告
      訴人天○○心目中之信賴地位，被告戊○○應無在知悉該二十五紙支票係偽造
      之情形下，仍持之向告訴人天○○調現之動機與理由，自不得僅憑被告戊○○
      持偽造之支票向告訴人天○○調現，即認其知悉該二十五紙支票係偽造，而有
      行使之故意。況刑法第三百三十九條第一項詐欺罪之成立，係以意圖為自己或
      第三人不法所有，以詐術使人將本人或第三人之物交付為要件，告訴人天○○
      既係因信賴被告戊○○始同意被告戊○○持票調借現金，則其顯非因被告戊○○或被告辛○○有任何施用詐術行為而陷於錯誤，始為財財之交付甚明，是亦
      與詐欺取財罪之構成要件未合。
（五）復查，扣案如附表一所示二十五紙偽造支票之紙質及手法雖均非高明，而告訴
      人天○○自被告戊○○處取得該二十五紙偽造支票時，既亦未能辨識出支票係
      偽造，甚且將之存入銀行提示，係經銀行通知始知係屬偽造，則不能率以該二
      十五紙支票之紙質及偽造手法均非高明，即謂被告戊○○對該二十五紙支票係
      偽造有所認識，而被告辛○○既係自被告戊○○處取得該二十五紙偽造支票後
      加以背書，被告辛○○自應亦無法對該二十五紙支票為辨識，否則被告辛○○
      應無可能於知悉支票係偽造後，仍加以背書，而甘冒與被告戊○○共同負擔偽
      造有價證券刑責之風險。
（六）綜上所述，依卷附所有卷證，既查無其他積極證據足以證明被告戊○○與被告
      辛○○二人確有公訴人所指偽造有價證券加以行使、行使偽造私文書及詐欺取
      財之犯行，即屬不能證明被告戊○○與被告辛○○二人犯罪，揆諸首開說明，
      自應對被告戊○○及被告辛○○為無罪之諭知。
丙、被告戊○○其餘被訴部分：
一、無罪部分：
（一）公訴意旨略以：1.起訴書犯罪事實欄一、四部分：被告戊○○意圖為自己不法
      之所有及供行使之用，並基於概括之犯意，由被告戊○○盜用其岳母地○○之
      印章，並偽造支票四紙（如附表二所示），被告戊○○並將之交付予案外人宙
      ○○及張山柱（誤載為張三桂），最後再轉交到案外人林顯門手中，詎屆期日
      經提示，竟遭拒絕往來退票，案外人林顯門乃對發票人地○○提起給付票款之
      民事訴訟，在上開民事訴訟過程中，被告戊○○於九十一年十月七日下午四時
      十分許，在臺灣臺中地方法院民事第二十五法庭開庭中，坦承其未經地○○同
      意，私自盜蓋地○○印章偽造前開支票，經臺灣臺中地方法院法官知悉後，主
      動告發移送該署偵辦。因認被告戊○○涉犯刑法第二百零一條第一項之意圖供
      行使之用而偽造有價證券罪嫌及同法第三百三十九條第一項之詐欺取財罪嫌。
      2.起訴書犯罪事實欄一、六部分：被告戊○○於九十年八月十八日，在屏東市
      ○○街拾獲被害人酉○○所有並遺失之第一商業銀行屏東分行票號分別為ＱＡ
      0000000，ＱＡ0000000，ＱＡ0000000之空白支票三張
      （如附表三所示），另於八十九年五月七日，在臺中市○○○路統聯客運朝馬
      站拾獲被害人韓啟明所有並遺失之臺中市第五信用合作社票號分別為ＡＣ00
      00000，ＡＣ0000000，ＡＣ0000000，ＡＣ000000
      0號之空白支票四張（如附表四所示），經將之偽填金額並在支票背面背書後
      ，再持之向天○○調借現金。因認被告戊○○涉犯刑法第二百零一條第一項之
  意圖供行使之用而偽造有價證券罪嫌、同法第二百十六條行使同法第二百十條
      之偽造私文書罪嫌及同法第三百三十七條之侵占遺失物罪嫌（被告戊○○拾獲
      被害人韓啟明上開支票所涉侵占遺失物罪嫌部分，因已罹於追訴權時效，另為
      免訴諭知，詳如後述丙、二部分）等語。3.起訴書犯罪事實欄一、七部分：被
      告戊○○意圖為自己不法之所有，於九十年六、七月間，明知告訴人申○○、
      戌○○、丁○○、辰○○、Ａ○○、庚○○、己○○、丑○○、乙○○等人需
      要資金週轉，竟向上開被害人宣稱「景氣不好，現金調度不易，只要被害人等
      開立支票或持他人客票給他，他有辦法向金主調現。」上開被害人等不疑有它
      ，乃陸續將自己或他人客票交付被告戊○○（交付之支票分別詳如附表五至十
      所示），詎被告戊○○向被害人等取得上開支票向他人借到現金後，並未將之
      交付於前開被害人而將之據為己有而詐騙前開被害人錢財。因認被告戊○○涉
      犯刑法第三百三十九條第一項之詐欺取財罪嫌等語。4.起訴書犯罪事實欄一、
      八部分：被告戊○○另於九十年五月十日至同年七月十三日間，利用被害人黃
      ○○、辰○○需要資金週轉，以票貼方式借款給上開二人各三十萬元及十五萬
      元（黃○○開七十萬元之支票抵押，辰○○開三十萬元之支票抵押），詎被告
      戊○○取得上開之支票後，竟未將借款交付黃○○、辰○○，且將渠等二人交
      付之上開支票加以兌現，致黃○○、辰○○二人蒙受損失。因認被告戊○○涉
      犯刑法第三百三十九條第一項之詐欺取財罪嫌等語。
（二）按犯罪事實應依證據認定之，無證據不得認定犯罪事實。又不能證明被告犯罪
      者，應諭知無罪之判決，刑事訴訟法第一百五十四條第二項、第三百零一條第
      一項前段分別定有明文。刑事訴訟制度受「倘有懷疑，則從被告之利益為解釋
      」、「被告應被推定為無罪」原則所支配，故得為訴訟上證明者，無論為直接
      或間接證據，須客觀上於吾人一般社會生活經驗均不致有所懷疑，而達於確信
      之程度者，且除認定被告犯罪之外，無從本於同一事證為其他有利於被告之合
      理推斷，始可據為有罪之認定，倘其證明尚未達於確信之程度，而有合理可疑
      存在時，即難據對被告為不利之認定，換言之，在「法律判斷」上，即不能為
      被告有罪之認定。
（三）訊據被告戊○○堅詞否認有何公訴人前開所指之偽造有價證券、行使偽造私文
      書、侵占遺失物及詐欺取財犯行，分別辯稱：1.起訴書犯罪事實欄一、四部分
      ：伊岳母地○○多年來即概括授權伊使用其名義申請之支票本，故對於如附表
      二所示四紙支票，自無有事先再經地○○同意之必要；伊並無未經同意而偽造
      該四紙支票行使。2.起訴書犯罪事實欄一、六部分：被害人酉○○及韓啟明所
      遺失之支票並非伊所拾得，而係丑○○持交伊調現，且丑○○交付酉○○之支
      票時有在票背背書，並且交付酉○○之國民身分證影本，並在旁註記酉○○在
      臺中之聯絡方式；再韓啟明之支票中，其中票號ＡＣ0000000號支票票
      背亦有丑○○之背書，而票號ＡＣ0000000號及ＡＣ0000000號
      上無丑○○之背書係因丑○○交付多張支票調現時，疏未注意，漏未交由丑○○背書所致。又被害人韓啟明係遺失五十張空白支票本，而該五十張支票本應
      係由同一人拾得，是丑○○既在韓啟明所遺失之支票中背書，對於何人交付其
      支票應知之甚詳，另伊在九十二年三月二十四日偵查中曾供述：韓啟明之支票
      是一位叫廖財利的人拿給我的等語，係因伊將本案與另案臺灣板橋地方法院九
      十一年度偵緝字第八三三號竊盜案件內容搞混，始為錯誤之陳述，應予更正；
      伊並無拾獲酉○○及韓啟明上開支票，而加以偽造之犯行。3.起訴書犯罪事實
      欄一、七及一、八部分：告訴人申○○、戌○○、丁○○、辰○○、Ａ○○、
      庚○○、己○○、丑○○、乙○○、黃○○等人，係因自身資金短缺，需求資
      金週轉，由自己直接或間接透過伊的下線如陳奇鵬、孫瑋呈等人，交付支票向
      伊調現，而告訴人等於告訴狀內所載伊有向渠等佯稱：景氣不好，現金調度不
      易，只要告訴人等開立支票或持他人客票給他，他有辦法向金主調現等語，並
      非事實，伊並無施用任何詐術行為，致使告訴人等出於錯誤而交付調現支票；
      又伊持有告訴人等交付調現之支票後，確有持向金主調現，但因金主有抵票之
      情形，所以有些支票並未調現成功，伊因而無從交付款項予告訴人等；伊和告
      訴人等人之間僅係一般民事糾紛，伊並無詐欺意圖等語。
（四）經查：
    1.就起訴書犯罪事實欄一、四部分：
      (1)、證人地○○雖於本院民事庭九十一年度簡上字第四二三號給付票款事件九
          十一年十月七日行準備程序時陳述伊主張如附表二所示四紙支票係被告邱
          岦宏未經伊同意使用伊印章簽發支票等語，而被告戊○○於該案件中亦證
          述如附表二所示四紙支票均係伊所簽發無誤，印章係放在伊太太巳○○處
          ，蓋印章時未經伊岳母地○○之同意等語（均詳本院九十一年度簡上字第
          四二三號民事案卷第九頁），然查，被告戊○○前揭證詞雖謂伊簽發如附
          表二所示四紙支票時，並未經證人地○○之同意，惟簽發支票所使用之印
          章既係存放在證人地○○之女兒巳○○處，而據被告戊○○辯稱伊長久以
          來都有簽發使用證人地○○名義申請之支票，則本件首應審究者乃被告邱
          岦宏長久使用證人地○○名義之支票是否原即有經證人地○○之概括授權
          ，以致被告戊○○於簽發系爭如附表二所示四紙支票時，並無事先再徵求
          證人地○○同意之必要。
      (2)、又查，證人地○○於上開民事庭行準備程序時曾陳述：「（問：你認為何
          人偽造？）不知道，這本支票已經很久沒有使用了。」等語，且亦認諾如
          附表二所示四紙支票上之印文係為真正，惟證人地○○於九十四年二月二
          十二日本院審理時到庭證述：伊有在臺中市第二信用合作社申請支票，但
          申請後就沒有通知去領。伊沒有授權他人去領支票，也沒有授權戊○○簽
          發支票。因未去領用，所以不知道使用的情形。伊也不知道為何印章會在
          戊○○那裡。伊沒有領支票回來，是等到發生事情，才知道有伊的支票在
          外面流通，支票並不是伊用的，所以伊都不知道等語，核與前開證人廖玉
          鸞於民事案件中之陳述並不一致，蓋「很久沒有使用了」與「從未領用」
          係迥然不同之情形，前者乃曾領用，嗣後因故擱置而久未使用，而後者則
          完全未領用，足見證人地○○前後之陳述亦有衝突矛盾之處。
      (3)、再查，證人地○○向臺中市第二信用合作社申請開立帳號00－00－0
          000000號之支存帳戶，係自八十七年一月九日起即已開戶，且自八
          十七年一月十九日即有票據交換往來之交易紀錄，迄九十年八月二十四日
          轉為拒絕往來戶止，共計約有三、四百筆之票據交換往來交易紀錄，於九
          十年間，復分別於二月二十六日、四月十日、四月二十七日、五月二十四
          日、七月十三日，有領用票據各二十五張之領用紀錄，另於九十年間，在
          本件如附表二所示四紙支票最早之退票日（即九十年八月二十七日）前，
  於同年六、七月間，亦有多筆退票紀錄，此有臺中市第二信用合作社中興
          分社九十四年三月九日興０九四字第０三０一號函附之帳戶平均積點查詢
          、票據領用狀況查詢、退票明細查詢、客戶交易明細查詢及自開戶日起至
          九十年十月三十日止之交易明細在卷可考（參本院卷(三)第六九五頁），是
          證人地○○倘未告知被告戊○○或被告戊○○之妻即證人地○○之女兒黃
          如玉，其有至臺中市第二信用合作社申請支存帳戶，且未將其申請支存帳
          戶之印章交付被告戊○○或巳○○，則被告戊○○應無可能取得證人廖玉
          鸞之印章去領用支票，況該支存帳戶之第一次支票領用人亦應係證人廖玉
          鸞本人，銀行承辦人始有可能將支票簿交付使用；再依上開交易往來紀錄
          ，該支存帳戶既曾有退票紀錄，銀行亦應會於支票退票時，通知發票人廖
          玉鸞處理，證人地○○證稱其完全不知情云云，顯與常情不符。
      (4)、又刑法第三百三十九條第一項詐欺罪之成立，以意圖為自己或第三人不法
          所有，以詐術使人將本人或第三人之物交付為要件，所謂以詐術使人交付
          ，必須被詐欺人因其詐術而陷於錯誤，若其所用方法，不能認為詐術，亦
          不致使人陷於錯誤，即不構成該罪；本件被告戊○○持其經證人地○○事
          前同意或授權簽發之支票交付宙○○及張三柱，嗣後再轉交林顯門手中，
          則被告戊○○如有施用詐術，其對象亦係宙○○及張三柱二人，惟證人劉
          芳玲到庭證稱伊與被告戊○○間平日即有以支票調借現金之往來，且均交
          易正常，則被告戊○○係基於與證人宙○○間之信賴基礎，而為支票之調
          現交易行為，被告戊○○持票向宙○○、張三柱夫妻調借現金，亦係正常
          之交易往來，並無任何施用詐術行為，公訴人認被告戊○○係持偽造證人
          地○○之支票向宙○○、張三柱二人調現，而有為自己不法所有之詐欺意
          圖，亦有未合。
      (5)、綜上所述，證人地○○應係為逃避其為支票發票人，而依票據法第一百二
          十六條規定所應負之票據債務人責任，始於民事案件及本案審理時均矢口
          否認曾有同意被告戊○○使用簽發其支票等情，且證人宙○○與其夫張三
          柱亦應係信賴被告戊○○始同意收取支票代為調借現金。是被告戊○○上
          開辯詞足認與事實相符而堪採信；公訴人以證人地○○否認同意授權被告
          戊○○使用其名義申請之如附表二所示四紙支票，認被告戊○○就此部分
          犯行，涉有偽造有價證券罪嫌及詐欺取財罪嫌，尚有未合；此外，復查無
          其他積極證據足以證明被告戊○○確有公訴人所指此部分偽造有價證券及
          詐欺取財之犯行，應屬不能證明被告戊○○此部分犯罪，揆諸首開說明，
          自應對被告戊○○為無罪之諭知。
    2.就起訴書犯罪事實欄一、六部分：
      (1)、公訴人係以被害人酉○○、韓啟明及天○○三人之指述及如附表三、四所
          示之支票影本，認被告戊○○係拾獲被害人酉○○及韓啟明所有遺失之支
          票後，加以偽填金額並在支票背面背書後，再持向被害人天○○調借現金
          ；惟查，依被害人酉○○及韓啟明二人於警詢中之指述，渠二人均僅就遺
          失支票之地點、時間及支票票號、張數等情為陳述，並未指明係何人拾獲
          ；而被害人天○○之指述亦僅能證明如附表三、四所示之支票均係被告邱
          岦宏交付予伊調借現金，至被告戊○○是否即為如附表三、四所示支票之
          拾獲人，抑或偽造簽發如附表三、四所示支票之人，依公訴人前開所舉之
          證據均無法直接推論而得致公訴人上述所認定之結論。
      (2)、又查，如附表三所示支票之背面有「丑○○」之簽名，而如附表四所示支
          票之背面除被告戊○○之簽名外，尚有「丑○○」或「李武鴻」之簽名，
          且以肉眼觀察，「丑○○」或「李武鴻」之簽名顯與一旁被告戊○○簽名
          之筆跡，於勾勒及運筆方式均有不同，公訴人未據任何證據認該部分之背
          書亦係被告戊○○所為，實屬率斷。又該七紙支票既除被告戊○○經手外
          ，尚有經過他人之手，且被告戊○○復有提出被害人酉○○之國民身分證
          影本，以資證實案外人丑○○向伊持如附表三所示支票調現時，係提出發
          票人酉○○之國民身分證影本以取信於被告戊○○，則被告戊○○辯稱上
          開七紙支票均係丑○○交付予伊調借現金等語，實有可能。
      (3)、再查，依卷附如附表三所示之支票正面影本（附於九十一年度偵字第二三
          ０五號卷第五十六、五十九、六十二），其票面金額欄字跡之勾勒、運筆
          ，均係出自同一人之手，而卷附如附表四所示之支票正面影本（附於九十
          一年度偵字第二三０五號卷第七十一、七十四、七十七及八十三頁），，
    其票面金額欄字跡之勾勒、運筆，亦均係出自同一人之手，然附表三所示
          支票與附表四所示支票之票面金額欄字跡，以肉眼觀察則明顯不同，是公
          訴人認該七紙支票均係被告戊○○所偽造，亦有未合；另查，如附表四編
          號二至四號所示之支票，其支票正面字跡之運筆及筆劃之粗細，以肉眼觀
          察，與支票背面「李武鴻」之字跡相較於被告戊○○簽名之字跡更為相似
          ，是應可確認者乃該支票應非係被告戊○○所偽造。
      (4)、綜上所述，被告戊○○所涉此部分犯行，因查無積極證據證明如附表三所
          示之支票均係被告戊○○所拾獲（被告戊○○被訴侵占如附表四所示之發
          票人韓啟明所有之四紙支票部分，已罹於追訴權時效，詳後述），且無法
          證明如附表三、四所示之支票均係被告戊○○所偽造，則被告戊○○前開
          有關此部分犯行之辯詞，因較具可信性，是本院認公訴人指被告戊○○就
          此部分犯行，涉有侵占遺失物罪嫌、行使偽造私文書罪嫌及偽造有價證券
          罪嫌，均有未合；此外，復查無其他積極證據足以證明被告戊○○確有公
          訴人所指此部分侵占遺失物、行使偽造私文書及偽造有價證券之犯行，應
          屬不能證明被告戊○○此部分犯罪，揆諸首開說明，自亦應對被告戊○○
          為無罪之諭知。
    3.就起訴書犯罪事實欄一、七及一、八部分：
      (1)、如附表五至十一所示之支票，經本院函請各該付款銀行查覆各該支票之兌
          現或退票情形及各該支票之提示銀行後，再函請各該提示銀行查覆各該支
          票之提示人結果，所有支票之提示人均非被告戊○○，有臺灣土地銀行臺
          中分行第０三一０六號函、第七商業銀行第五一三七號函、第七商業銀行
          第五七一七號函、彰化銀行南臺、中分行第一一八九號函、臺中縣太平市
          農會第九三一０一六七號函、臺中市第二信用合作社第六二五號函、中興
          商業銀行南臺中分行第０四０號函、臺中市農會第０五四二號函、第一商
          業銀行沙鹿分行第一０六號函、中國國際商業銀行沙鹿分行第０六九號函
          、華南商業銀行員林分行第二八八號函、復華商業銀行股份有限公司沙鹿
          分行第一五二號函、三信商業銀行股份有限公司第一０五一號函、臺中商
          業銀行崇德分行第一四八號函、臺中商業銀行社頭分行第二一０號函、彰
          化縣員林鎮農會第二八二號函、國泰世華商業銀行第一一五號函、合作金
          庫銀行進化分行第０九三０００二七八五號函、國泰世華商業銀行五權分
          行第九二號函、、豐原信用合作社第０三三六號函、第一商業銀行豐原分
          行第０一０八號函、第一商業銀行豐原分行第０一０九號函、合作金庫銀
          行松竹分行第０九三０００三一三二號函、合作金庫銀行松竹分行第０九
          三０００三一三三號函、合作金庫銀行松竹分行第０九三０００三一三四
          號函、合作金庫銀行松竹分行第０九三０００三一三五號函、合作金庫銀
          行松竹分行第０九三０００三一三六號函、合作金庫銀行松竹分行第０九
          三０００三０七一號函、合作金庫銀行松竹分行第０九三０００三０七二
          號函、合作金庫銀行松竹分行第０九三０００三０七三號函、合作金庫銀
          行松竹分行第０九三０００三０七四號函、合作金庫銀行松竹分行第０九
          三０００三三０六號函、第一商業銀行豐原分行第０一０六號函、第一商
          業銀行豐原分行第０一０七號函、臺灣中小企業銀行太平分行第０三一三
          號函、合作金庫銀行松竹分行第０九三０００三一三七號函、合作金庫銀
          行松竹分行第０九三０００三一三八號函、第一商業銀行豐原分行第０一
          一０號函、三信商業銀行股份有限公司第一二四三號函、臺灣中小企業銀
          行太平分行第０三二０號函、臺灣中小企業銀行太平分行第０三四六號函
          、合作金庫銀行松竹分行第０九三０００三二三一號函、第一商業銀行員
          林分行第一五六號函、合作金庫銀行松竹分行第０九三０００三二三０號
          函、第一商業銀行豐原分行第０一一二號函、臺灣中小企業銀行太平分行
          第０三二０號函、第一商業銀行豐原分行第０一一七號函、合作金庫銀行
          松竹分行第０九三０００三四五八號函、臺灣中小企業銀行大雅分行第０
          一六五號函、第七商業銀行第六三一八號函、合作金庫銀行松竹分行第０
          九三０００五一六四號函、臺灣中小企業銀行大雅分行第０二六八號函等
          在卷可考，是被告戊○○向各該告訴人收取如附表五至十一所示之支票後
          ，均應係持向金主調取現金而無存入自己帳戶內兌現無訛。
      (2)、又查，告訴人申○○、戌○○、丁○○、辰○○、Ａ○○、庚○○、蔡建
          鋐等人均係因需要資金週轉，始自行持自己所簽發或他人所簽發之支票向
          被告戊○○要求幫忙向金主調借現金，而被告戊○○則從中扣除部分金額
          當作仲介之酬庸後，始將調借得來之現金交付告訴人等，而告訴人等亦係
          因前與被告戊○○間，以支票調借現金之往來均屬正常，故因信賴被告邱
          岦宏始依被告戊○○告知因金主要求對開同額支票以供擔保而將原欲借十
          萬元之現金，以開立二紙各十萬元之支票交付被告戊○○持向金主調借現
          金，此均據告訴人等到庭證述屬實，則告訴人等交付如附表五至十一所示
          之支票予被告戊○○，既係基於渠等與被告戊○○間之信賴關係，則被告
          戊○○應無施用詐術而使渠等陷於錯誤，而交付支票。
      (3)、再查，被告戊○○持告訴人等所交付之支票向金主調借現金，而該些支票
          之提示人有天○○、江貞宜、林美琴、林明志、黃焜照、祁進興、壬○○
          及劉君賢等人，而其中最大部分支票之提示人係證人天○○，則依證人詹
          計充於九十四年一月二十五日本院審理時證述：「（問：退票如何處理？
          ）有時候是用現金還我，有時候是拿新的票來扣掉利息及票貼的金額。（
  問：是否有抵票的情形？就是用新票來還舊票？）有，但是後來的新票金
          額要比舊票的金額高，因為要加利息及票貼的費用。但是如果有超過的話
          ，我也是會把超出的金額給他。有跳票的時候，戊○○有時候會拿現金給
          我，有時候是拿票來贖回舊的票。」等語，及證人宙○○於九十四年三月
          二十二日本院審理時證述：「（問：戊○○跟你的金主調現往來，有無抵
          票的情形？）應該有，因為如果前面的票沒有過，金主就不會再給他錢，
          所以會扣票。從九十年後戊○○與那些金主的往來，我就不清楚了，因為
          那是他們自己往來，沒有透過我。」等語以觀，被告戊○○前揭辯稱伊係
          因金主有扣票之情形，導致有些支票持向金主調現後，未能調得現金交付
          告訴人等等語，尚堪採信。
      (4)、綜上所述，被告戊○○所涉此部分詐欺取財犯行，因均查無積極證據足資
          證明，且核與刑法第三百三十九條第一項詐欺取財罪之構成要件不符，邱
          岦宏前開有關此部分犯行之辯詞，因較具可信性，是本院認公訴人指被告
          戊○○就此部分犯行，涉有詐欺取財罪嫌，尚有未合；此外，復查無其他
  積極證據足以證明被告戊○○確有公訴人所指此部分詐欺取財之犯行，應
          屬不能證明被告戊○○此部分犯罪，揆諸首開說明，自亦應對被告戊○○
          為無罪之諭知。
      (5)、至證人天○○雖於本院審理時證稱：伊所持有告訴人等之支票，伊均有將
          錢交付被告戊○○等語，惟縱被告戊○○將告訴人等所交付之支票持向證
          人天○○調現，而確有自證人天○○處取得現金，然此亦係被告戊○○是
          否另涉犯刑法侵占罪嫌，與公訴人所指被告戊○○係向告訴人等佯稱：「
          景氣不好，現金調度不易，只要被害人等開立支票或持他人客票給他，他
          有辦法向金主調現。」等語，而致告訴人等不疑有它，陸續將自己或他人
          客票交付被告戊○○之詐欺取財之犯罪事實不同，被告戊○○是否另涉犯
          刑法侵占罪嫌，應由檢察官另行偵查，附此敘明。
二、免訴部分：
（一）公訴意旨另以：被告戊○○於八十九年五月七日，在臺中市○○○路統聯客運
      朝馬站拾獲被害人韓啟明所有並遺失之臺中市第五信用合作社票號分別為ＡＣ
      0000000，ＡＣ0000000，ＡＣ0000000，ＡＣ0000
      000號之空白支票四張（如附表四所示），經將之偽填金額並在支票背面背
      書後，再持之向天○○調借現金。因認被告戊○○涉犯刑法第三百三十七條之
      侵占遺失物罪嫌及同法第二百零一條第一項之意圖供行使之用而偽造有價證券
      罪嫌（所涉偽造有價證券罪嫌部分，另為無罪諭知，詳前述丙、一部分）等語
      。
（二）按時效已完成者，應諭知免訴之判決，此為刑事訴訟法第三百零二條第二款所
      明定。次按刑法第三百三十七條侵占遺失物罪，其法定刑為五百元以下罰金，
      依同法第八十條第一項第五款規定，其追訴權時效期間為一年。經查，公訴人
      係起訴被告戊○○於八十九年五月七日涉有侵占遺失物罪嫌，而被害人韓啟明
      係於九十年九月九日始經警方約談到案，說明支票遺失等情，有被害人韓啟明
      之警詢筆錄一份在卷可考（詳九十一年度偵字第二三０五號偵查卷一第二十五
      至二十六頁），又此部分罪行繫屬於檢方偵查之時間為九十一年一月二十四日
      ，有該署收件章附卷足稽，是檢察官實施偵查之日，距離被告戊○○被訴拾獲
      韓啟明上開支票之時間，顯已逾一年有餘，揆諸被告戊○○涉犯刑法第三百三
      十七條侵占遺失物罪嫌，其追訴權時效因一年內不行使而消滅，被告戊○○此
      部分侵占遺失物犯行（指侵占如附表四所示之支票），其追訴權之時效業已完
      成，應諭知免訴之判決。
丁、被告未○○部分：
一、公訴意旨略以：被告未○○明知如附表十二所示之支票，皆係其交付何春源持向戊○○（原名邱泓源）週轉現金，戊○○再持之向天○○週轉現金，因戊○○調借
    現金後，未將款項交付，被告未○○明知該些支票未遺失，竟為防止第三人提示
    ，乃向彰化員林郵局臺中區中小企業銀行豐原分行謊報上開支票遺失，申報掛失
    止付，同時填具致警察局之遺失票據申報書，未指定犯人，而以書面向警察局誣
    告他人侵占遺失物罪，嗣因天○○屆期提示不獲兌現，始查悉上情。因認被告涉
    犯刑法第一百七十一條第一項之未指定犯人誣告罪嫌等語。
二、按案件由犯罪地或被告之住所、居所或所在地之法院管轄，此為刑事訴訟法第五
    條第一項所規定。經查，本件被告之住所、居所或所在地係位於彰化縣員林鎮○○路○段三三四巷八號，而其申報上開支票遺失之犯罪地又係在彰化員林郵局所
    在地等情，業據被告於本院審理時供明在卷，復有遺失票據申報書影本附卷足考
    ，是本案之犯罪地或被告之住所、居所或所在地均非本院管轄，檢察官向本院提
    起公訴，揆諸首開說明，自有未合，應為諭知管轄錯誤之判決，並移送於有管轄
    權之法院。
戊、被告玄○○部分：
一、公訴意旨略以：被告玄○○明知如附表十三所示之支票，皆係其交付丑○○持向戊○○（原名邱泓源）週轉現金，戊○○再持之向天○○週轉現金，因戊○○調借
    現金後，未將款項交付，被告玄○○明知該些支票未遺失，竟為防止第三人提示
    ，乃分別向第一商業銀行屏東分行及高雄華僑銀行三民分行謊報上開支票遺失，
    申報掛失止付，同時填具致警察局之遺失票據申報書，未指定犯人，而以書面向
    警察局誣告他人侵占遺失物罪，嗣因天○○屆期提示不獲兌現，始查悉上情。因
    認被告涉犯刑法第一百七十一條第一項之未指定犯人誣告罪嫌等語。
二、按案件由犯罪地或被告之住所、居所或所在地之法院管轄，此為刑事訴訟法第五
    條第一項所規定。經查，本件被告之住所、居所或所在地係位於屏東縣屏東市○○里○○○路三七號，而其申報上開支票遺失之犯罪地又分別係在第一商業銀行
    屏東分行所在地及高雄華僑銀行三民分行所在地等情，業據被告於本院審理時供
    明在卷，復有遺失票據申報書影本附卷足考，是本案之犯罪地或被告之住所、居
    所或所在地均非本院管轄，檢察官向本院提起公訴，揆諸首開說明，自有未合，
    應為諭知管轄錯誤之判決，並移送於有管轄權之法院。
己、併案部分：
一、臺灣臺中地方法院檢察署九十三年度偵緝字第六四七號移送併辦意旨略以：被告
    戊○○於九十年七月二十六日晚上十一時許，在臺中縣后里鄉月眉糖廠處，利用
    告訴人Ｃ○○需要資金周轉，竟意圖為自己不法所有，佯稱願以票貼方式借款新
    臺幣三十萬元，告訴人Ｃ○○不疑有它，即交付被告戊○○如附表十四所示面額各
    十萬元之玉山商業銀行支票三紙（發票人：陳桂森、背書人：Ｃ○○）。詎被告
    戊○○竟未將借款交予告訴人Ｃ○○，且將上開支票以不詳代價轉讓予天○○，
    致告訴人Ｃ○○受有三十萬元票據債務之損失。因認被告戊○○涉犯刑法第三百
    三十九條第一項之詐欺取財罪嫌等語。
二、經查，依告訴人Ｃ○○於九十四年二月二十二日本院審理時證述：「我拿三張支
    票給戊○○是要跟他調現，因為這筆錢是我要拿來當作押標金使用的。因為中間
    我有八、九個月沒有見過戊○○，所以我不知道他的近況如何，我怕票他拿走，
    沒有給我錢，所以我要戊○○簽保管條，我把票給戊○○後，過了幾天，我就聯
    絡不上戊○○了，之後我找金主天○○，天○○說他有把錢交戊○○。然後我在
    演出的地方，我的手機號碼改了，戊○○的手機號碼也改了，所以我們二人都聯
    絡不上，所以票主及天○○都告我，於是我才會對戊○○提出告訴。一直到去年
    三月份出偵查庭，我終於碰到戊○○，戊○○有向我提過有關洪佳德跟他的一百
    多萬債務糾紛，於是戊○○問我是否可將這三張票抵償洪佳德的債務，我因為已
    經沒有在從事演出工作，所以我就答應了，本來我是想說再次出庭時，我就要撤
    回告訴，但是後來就沒有機會出庭，而被檢察官併案處理。」等語以觀，被告戊○○是否涉有刑法第三百三十九條第一項之詐欺取財罪嫌本有疑義，且本件公訴
    人對被告戊○○所起訴涉犯詐欺取財罪嫌部分，業經本院判決無罪，已如前述，
    自與上開函送併辦案件間，不具有連續犯之裁判上一罪關係，非起訴效力所及，
    本院自無從併予審理，應退由檢察官另行處理，附此敘明。
據上論斷，應依刑事訴訟法第二百九十九條第一項前段、第三百零一條第一項、第三
百零二條第二款、第三百零四條，刑法第一百七十一條第一項、第一百七十二條、第
四十一條第一項前段，罰金罰鍰提高標準條例第一條前段、第二條，判決如主文。
中      華      民      國    九十四    年      五      月     十二     日
                              臺灣臺中地方法院刑事第十三庭
                                  審判長  法  官  許  旭  聖
                                          法  官  李  秋  娟
                                          法  官  許  月  馨
右正本證明與原本無異。
如不服本判決，應於送達後十日內向本院提出上訴狀（須附繕本），上訴於臺灣高等
法院臺中分院。
                                          書記官
中      華      民      國    九十四    年      五      月     十六     日
附錄法條：
刑法第一百七十一條第一項
未指定犯人，而向該管公務員誣告犯罪者，處一年以下有期徒刑、拘役或三百元以下
罰金。
